臺灣彰化地方法院彰化簡易庭民事判決
111年度彰小字第670號
原      告  蕭億霖  





被      告  曹佳恩  
上列被告因過失傷害案件（本院110年度交簡字第1533號），經
原告提起請求損害賠償之刑事附帶民事訴訟，並由本院刑事庭裁
定移送前來（本院110年度交簡附民字第62號），本院於民國111
年10月24日言詞辯論終結，判決如下：
    主      文
一、被告應給付原告新臺幣3萬8,486元，及自民國110年9月20日
    起至清償日止，按週年利率百分之5計算之利息。
二、原告其餘之訴駁回。
三、訴訟費用新臺幣1,000元由被告負擔百分之45，餘由原告負
    擔。
四、本判決第一項得假執行，但被告如以新臺幣3萬8,486元為原
    告預供擔保，得免為假執行。
五、原告其餘假執行之聲請駁回。　　　
    事實及理由
一、被告於民國110年1月17日上午7時57分許，駕駛車牌號碼000
    -0000號自用小客貨車，停放在彰化縣和美鎮彰新路2段與東
    發路交岔路口附近之路旁，本應注意汽車停車，開啟車門時
    ，應注意行人、其他車輛，並讓其先行，而依當時天氣、路
    況，並無不能注意之情事，竟疏未注意，貿然開啟前揭貨車
    之駕駛座車門，適有原告騎乘訴外人江照環所有之車牌號碼
    000-0000號普通重型機車（下稱系爭機車），沿彰化縣和美
    鎮彰新路2段由北往南方向駛至該處，閃避不及而碰撞被告
    開啟之前揭貨車左前車門，致原告人車倒地，受有二側下肢
    多處深度擦傷及左腰深度擦傷等傷害（下稱系爭事故）之事
    實，業經本院核閱110年度交簡字第1533號卷宗無誤（見本
    院卷第19頁），且被告亦因上開事實，經本院刑事庭以110
    年度交簡字第1533號判決其涉犯過失傷害罪有罪確定，亦有
    該案刑事判決存卷可參（見本院卷第13至17頁），故原告依
    民法第184條第1項前段之規定、債權讓與之法律關係（見本
    院卷第33、125頁），主張被告應負過失侵權行為損害賠償
    責任，洵堪採信。
二、按負損害賠償責任者，除法律另有規定或契約另有訂定外，
    應回復他方損害發生前之原狀，第1項情形，債權人得請求
    支付回復原狀所必要之費用，以代回復原狀；另不法毀損他
    人之物者，被害人得請求賠償其物因毀損所減少之價額，民
    法第213條第1項、第3項、第196條定有明文。而依民法第19
    6條請求賠償物被毀損所減少之價額，得以修復費用為估定
    之標準，但以必要者為限（例如：修理材料以新品換舊品，
    應予折舊）（最高法院77年度第9次民事庭會議決議（一）
    參照）。經查：
（一）就醫療費、藥品耗材費、檢定報名費：
　　　原告請求之醫療費新臺幣（下同）560元、藥品耗材費736
      元、檢定報名費1,200元（見附民卷第13頁），已為被告
      所不爭執（見本院卷第126頁），則原告請求被告賠償此
      等費用，應屬有據。
（二）就系爭機車損害：
　 1、依現場照片所示（見偵查卷第42、44、46、47頁），系爭
      機車碰撞前揭貨車後，導致前揭貨車之左前門部分彎曲，
      可見系爭機車碰撞前揭貨車之撞擊力非小，且系爭機車於
      系爭事故發生後即倒臥在地，左後照鏡亦斷裂，故堪認經
      猛烈撞擊之系爭機車於系爭事故後確有受損；又原告已提
      出全宏車業有限公司所出具之機車維修估價單、統一發票
      為證（見本院卷第35、37頁），以佐證系爭機車所受之損
      害，而經本院核閱該估價單上之工項後，認與經猛烈撞擊
      、並因此倒臥在地之系爭機車受撞情事具關連性，因此，
      原告主張：該估價單上之零件費用1萬3,897元、工資費用
      2,400元等維修費合計1萬6,297元，為系爭機車於系爭事
      故中受撞所致之損害等語（見附民卷第9、13頁；本院卷
      第89頁），應屬可信。
　 2、因系爭機車之修復既是以新零件更換受損之舊零件，則揆
      諸前揭說明，原告以維修費作為損害賠償之依據時，自應
      將零件之折舊部分予以扣除，始屬合理。而依行政院所頒
      固定資產耐用年數表及固定資產折舊率之規定，機車之耐
      用年數為3年，且採用定率遞減法者，其最後1年之折舊額
      ，加歷年折舊累計額，其總和不得超過該資產成本原額之
      10分之9。系爭機車是於106年8月出廠，有行車執照在卷
      可參（見本院卷第31頁），迄至110年1月17日系爭事故發
      生時，顯已逾3年之耐用年數，則依前開說明，系爭機車
      最後1年之折舊額，加歷年折舊累積額，總和不得超過原
      額之10分之9，故系爭機車折舊後之殘值應以10分之1為準
      。而依前所述，系爭機車之零件費用為1萬3,897元，經扣
      除折舊後所剩之殘值應為1,390元（即：1萬3,897元×1/10
      ＝1,390元，小數點以下四捨五入《下同》），再加計不扣除
      折舊之工資費用2,400元後，原告所得請求被告賠償之系
      爭機車損害應僅為3,790元（即：1,390元＋2,400元＝3,790
      元）。
（三）就長褲損害、外套損害、手套損害：　　　　　　
   1、原告主張：其於系爭事故發生時穿戴之長褲、外套、手套
      均因系爭事故受損，且長褲、外套、手套分別是其以1,49
      0元、790元、134元購買等語（見附民卷第11頁；本院卷
      第126頁），業經其提出長褲、外套與手套之受損照片、
      長褲吊牌照片、與外套、手套相同型號之網路拍賣列印資
      料為證（見附民卷第23至33頁），應屬可信。
   2、原告既主張受損之長褲是於110年1月17日才全新開啟穿著
      ，而受損之外套、手套於系爭事故發生時已分別穿戴4個
      月、1個月（見附民卷第29、31頁；本院卷第126頁），則
      自應扣除折舊。而參酌行政院公布之什項設備分類明細表
      ，以布料為主要材質之「窗簾」最低使用年限為3年，則
      同以布料材質為主之長褲、外套、手套，其等耐用年數同
      以3年計算，應屬適當；又參考行政院所頒固定資產折舊
      率表，依定率遞減法每年應折舊1000分之536，而營利事
      業所得稅查核準則第95條第6項亦規定：「固定資產提列
      折舊採用定率遞減法者，以1年為計算單位，其使用期間
      未滿1年者，按實際使用之月數相當於全年之比例計算之
      ，不滿1月者，以1月計。」，故原告之長褲、外套、手套
      迄至110年1月17日系爭事故發生時，既已分別使用未滿1
      日、4個月、1個月，則依上開規定，應分別以1個月、4個
      月、1個月為計算基準。因此，原告之長褲、外套、手套
      經扣除折舊後所餘之殘值（即系爭事故發生前之價值）應
      分別為1,423元（即：1,490元－（1,490元×0.536×1/12）＝
      1,423元）、649元（即：790元－（790元×0.536×4/12）＝6
      49元）、128元（即：134元－（134元×0.536×1/12）＝128
      元），故原告得請求被告賠償之長褲損害、外套損害、手
      套損害應僅分別為1,423元、649元、128元。
（四）就慰撫金：　　　　　　　　
   1、被告過失不法侵害原告之身體，已如前述，可見原告因此
      受有精神上之痛苦，則原告請求被告賠償慰撫金，應屬有
      據。
   2、按關於非財產上損害賠償即慰撫金之核給，實務上咸認應
      斟酌實際加害情形、所生影響、請求人精神上痛苦程度、
      雙方身分、地位、經濟狀況等一切情形核定。本院審酌被
      告停放前揭貨車後，疏未注意禮讓騎乘系爭機車之原告先
      行，即貿然開啟車門，因而肇致系爭事故之發生，已危害
      行車安全，過失程度非小；又原告遭逢系爭事故而受有前
      揭傷害，則其於事後回想起系爭事故，仍可能心有餘悸，
      而於精神上受有相當之痛苦，然由原告所受之前揭傷害觀
      之，前揭傷害經一段時間治療後，應得完全痊癒，暨兩造
      自述之學歷、家庭生活與財產狀況（見110交簡1533卷第5
      6頁；本院卷第29頁）等一切情狀，認原告對被告請求慰
      撫金以3萬元為適當。
三、綜上所述，原告依民法第184條第1項前段之規定、債權讓與
    之法律關係，請求被告給付3萬8,486元（即：醫療費560元＋
    藥品耗材費736元＋檢定報名費1,200元＋系爭機車損害3,790
    元＋長褲損害1,423元＋外套損害649元＋手套損害128元＋慰撫
    金3萬元＝3萬8,486元），及自起訴狀繕本送達翌日即110年9
    月20日（見附民卷第97頁）起至清償日止，按週年利率百分
    之5計算之法定遲延利息，為有理由，應予准許，逾此範圍
    之請求，則無理由，應予駁回。
四、關於假執行之說明：原告勝訴部分是依小額程序為被告敗訴
    之判決，爰依民事訴訟法第436條之20之規定，依職權宣告
    假執行；另被告就原告勝訴部分陳明願供擔保，聲請宣告免
    為假執行（見本院卷第111頁），合於法律規定，爰酌定相
    當擔保金額宣告之。又原告就其勝訴部分雖陳明願供擔保請
    准宣告假執行（見附民卷第9頁），然此僅是促使本院職權
    之發動，故毋庸為准駁之諭知。至原告就其敗訴部分陳明願
    供擔保聲請宣告假執行，已因訴之駁回而失所依據，應併予
    駁回。
五、訴訟費用負擔之依據：民事訴訟法第79條。
中　　華　　民　　國　　111 　年　　10　　月　　28　　日
                  彰化簡易庭  法  官  許嘉仁
以上正本係照原本作成。
如不服本判決，僅得以判決違背法令為理由提起上訴，並應於判
決送達後20日內向本院提出上訴狀（須按他造當事人之人數附繕
本）。如委任律師提起上訴者，應一併繳納上訴審裁判費。
中　　華　　民　　國　　111 　年　　10　　月　　28　　日
        　　　　　　　        書記官  陳火典